臺灣橋頭地方法院民事判決
111年度旗小字第152號
原      告  劉春梅  
被      告  莊金葉  

上列當事人間請求損害賠償事件，本院於民國111年8月2日言詞
辯論終結，判決如下：
    主      文
被告應給付原告新臺幣陸仟元，及自民國一百一十一年七月八日
起至清償日止，按週年利率百分之五計算之利息。
原告其餘之訴駁回。
訴訟費用新臺幣壹仟元，由被告負擔新臺幣貳佰元，餘由原告負
擔。
本判決關於原告勝訴部分得假執行。但被告如以新臺幣陸仟元為
原告預供擔保後，免為假執行。
    事實及理由
一、原告主張：被告於其位高雄市○○區○○街○段00巷00號6樓住處
    之一樓空地飼養土狗1隻（下稱系爭土狗），自負有防止系
    爭土狗無故侵害他人之生命、身體、自由或財產之作為義務
    ，並應採取適當防護措施，以防止系爭土狗追逐傷人，詎被
    告於民國110年7月20日9時30分許，疏未注意及此，於餵食
    系爭土狗時，未對系爭土狗繫上鍊繩或為其他適當防護措施
    ，放任系爭土狗奔跑，適原告騎乘機車行經該處，系爭土狗
    突然衝向原告並撲咬原告，致原告受有左大腿皮膚傷口1至2
    公分之傷害（下稱系爭傷害），原告因此支出醫療費用新臺
    幣（下同）2,000元，並受有不能工作損失18,000元，且因
    此受有身心莫大傷害，併請求精神慰撫金10,000元。爰依民
    法第190條第1項前段規定提起本訴。聲明：被告應給付原告
    30,000元，及自111年4月15日起至清償日止，按週年利率百
    分之5計算之利息。
二、被告則以：若原告提出醫療費用單據，願意賠償醫療費用等
    語，資為抗辯。聲明：原告之訴駁回。
三、本院得心證理由：
（一）原告主張被告於前揭住處飼養系爭土狗，卻未盡其防止系
      爭土狗無故侵害他人之生命、身體、自由或財產之作為義
      務，亦未採取適當防護措施，以防止系爭土狗追逐傷人，
      致系爭土狗於110年7月20日9時30分許，在被告前揭住處
      一樓撲咬原告，致原告受有系爭傷害等情，有診斷證明書
      、照片可稽（本院卷第35、37頁），且為被告不爭執，堪
      信原告此部分主張為真。是以，被告於本件事故之發生自
      有過失，且其過失與原告所受損害間有相當因果關係，自
      應對原告負侵權行為損害賠償責任。
（二）按當事人主張有利於己之事實者，就其事實有舉證之責任
      ，民事訴訟法第277條本文定有明文。是以，民事訴訟如
      係由原告主張權利者，應先由原告負舉證之責，若原告先
      不能舉證，以證實自己主張之事實為真實，則被告就其抗
      辯事實即令不能舉證，或其所舉證據尚有疵累，亦應駁回
      原告之請求。次按動物加損害於他人者，由其占有人負損
      害賠償責任。但依動物之種類及性質已為相當注意之管束
      ，或縱為相當注意之管束而仍不免發生損害者，不在此限
      ，民法第190條第1項亦有明定。民法第190條第1項固將侵
      權行為主觀要件之舉證責任倒置，轉由加害人就其無故意
      或過失負舉證責任，惟被害人請求損害賠償時，關於其受
      有損害，係由動物所造成及兩者間有因果關係，仍應由其
      負舉證責任，僅無須證明對方有故意或過失而已，若被害
      人無法證明所受損害係由對方占有之動物所造成，法院即
      應駁回原告之請求。經查：　　　
　１、醫療費用2,000元部分：原告未提出醫療費用之單據，此部
      分請求難認有據。
　２、不能工作損失18,000元部分：原告固提出僱用契約書（本
      院卷第87、89頁），並請求引用刑事案件卷內之診斷證明
      書（本院卷第35頁）為證據，主張受有不能工作損失，然
      前揭契約書僅能證明原告係於何處工作，前揭診斷證明書
      固記載原告受有系爭傷害，惟未記載原告因此有不能工作
      之情，且依卷內現有資料，亦無法為對原告有利之認定，
      原告此部分請求，亦屬無據。
　３、按精神慰撫金之多寡，應斟酌雙方之身分、地位、資力與
      加害之程度及其他各種情形核定相當之數額。其金額是否
      相當，自應依實際加害情形與被害人所受之痛苦及雙方之
      身分、地位、經濟狀況等關係決之。爰審酌原告自陳國小
      肄業、現為長期照護之居家看護、名下無財產，月收入約
      為4、5萬元；被告自陳國中肄業、無業、名下無財產、無
      收入，及本院依職權查詢兩造財產所得，原告名下尚有土
      地一筆，暨被告侵害原告之手段、原告所受傷勢尚屬輕微
      等一切情狀，認原告請求之慰撫金以6,000元為適當，逾
      此範圍之請求則屬過高，不應准許。
（三）再按給付無確定期限者，債務人於債權人得請求給付時，
      經其催告而未為給付，自受催告時起，負遲延責任。其經
      債權人起訴而送達訴狀，或依督促程序送達支付命令，或
      為其他相類之行為者，與催告有同一之效力；遲延之債務
      ，以支付金錢為標的者，債權人得請求依法定利率計算之
      遲延利息；應付利息之債務，其利率未經約定，亦無法律
      可據者，週年利率為百分之5，民法第229條第2項、第233
      條第1項本文、第203條分別定有明文。本件係屬侵權行為
      損害賠償之債，自屬無確定期限之債權，原告又未提出已
      催告被告給付之證據資料，本件遲延利息起算日，應自起
      訴狀繕本送達被告翌日即111年7月8日起算，其利率則按
      法定利率即週年利率百分之5計算。
（四）據此，原告請求如主文第一項所示，洵屬有據，逾該範圍
      之請求，即屬無據。
四、綜上所述，原告依民法第190條第1項前段規定，請求如主文
    第一項所示，為有理由，應予准許，逾此範圍，即無理由，
    應予駁回。
五、原告勝訴部分，係適用小額訴訟程序所為被告敗訴之判決，
    依民事訴訟法第436條之20之規定，應依職權宣告假執行。
    並依同法第436條之23準用第436條第2項適用第392條第2項
    規定，依職權宣告被告預供擔保，免為假執行。
六、本件事證已臻明確，兩造其餘攻擊防禦方法及證據，核與判
    決結果不生影響，爰不一一論列，併此敘明。　　
七、訴訟費用負擔之依據：民事訴訟法第79條。　　
中　　華　　民　　國　　111 　年　　8 　　月　　15　　日
          　　　　旗山簡易庭  法　　　官  呂明龍
以上正本係照原本作成。
民事訴訟法第436條之24第2項：對於本判決之上訴，非以違背法
令為理由，不得為之。
如對本判決上訴，須於判決送達後20日內向本院提出上訴狀，並
須表明上訴理由（上訴理由應表明一、原判決所違背之法令及具
體內容。二、依訴訟資料可認為原判決有違背法令之具體事實。
），均須按他造當事人之人數附繕本。
中　　華　　民　　國　　111 　年　　8 　　月　　15　　日
      　　　　　　　　　　　　書　記　官  陳秋燕